臺灣高等法院臺中分院刑事判決　　　　　　　　　　九十一年度上訴字第一五八號
　　上　訴　人　丙○○
　　即 自 訴人　　　　　監獄執行中）
　　被　　　告　甲○○
　　　　　　　　張銘貴
　　　　 （原名乙○○
右上訴人因被告等誣告案件，不服臺灣台中地方法院九十年度自字第七五九號中華民
國九十年十二月十日第一審判決，提起上訴，本院判決如左：
    主      文
上訴駁回。
    理      由
一、自訴意旨略以：被告甲○○、張銘貴（原名乙○○）二人為同胞兄弟，其二人於
    民國（下同）八十六年間在申請土石採取案未經核准前，即擅自違法開採，經自
    訴人丙○○發現，即向南投縣政府檢舉告發，南投縣政府因而於八十六年七月二
    十三日派員與自訴人同往告發地點會勘，事後查證屬實，即註銷被告二人之土石
    採取申請案，導致被告二人之非法利益管道遭破壞。孰料被告二人因而惱羞成怒
    ，竟向南投縣警察局竹山分局警員共同誣告指證「自訴人曾對被告二人恐嚇不得
    採取土石，及得分予自訴人一半利益」等語，意圖陷害自訴人受到流氓感訓之處
    分。因認被告二人共犯刑法第一百六十九條第一項誣告之罪嫌云云。
二、按犯罪事實應依證據認定之，無證據不得推定其犯罪事實；又不能證明被告犯罪
    者，應諭知無罪之判決；刑事訴訟法第一百五十四條、第三百零一條第一項分別
    定有明文。另認定不利於被告之事實，須依積極證據，苟積極證據不足為不利於
    被告事實之認定時，即應為有利於被告之認定，更不必有何有利之證據（最高法
    院三十年上字第八一六號判例參照）。復按誣告罪之成立，以意圖他人受刑事處
    分虛構事實而向該管公務員申告為其要件，故其所訴事實，雖不能證明係屬實在
    ，而在積極方面尚無證據證明其確係故意虛構者，仍不能遽以誣告罪論處（最高
    法院四十六年度台上字第九二七號判例參照）。
三、訊據被告甲○○、張銘貴等二人均矢口否認有誣告之犯行，辯稱：伊二人於八十
    六年間並未在申請土石採取案核准前即擅自違法開採，且南投縣政府派員會勘後
    ，亦未註銷伊二人之土石採取申請案，係後來有線民向警局檢舉自訴人丙○○之
    流氓行為，警員分別到伊二人家中，表示希望伊二人以秘密證人身分作證，伊二
    人始以秘密證人之身分作證，伊二人在該案件作證時所供之證詞均係事實，並無
    誣告自訴人之犯行云云。
四、經查：
（一）被告張銘貴於原審審理時供承警員分別於八十六年八月一日、八十七年三月二
      十日、八十七年五月二十一日至其住處，由其以秘密證人之身分供述稱：「八
      十六年六月中旬，乙○○（即張銘貴）因欲向南投縣政府申請坐落於南投縣竹
      山鎮○○段一二八三地號之河川公地作為土石採取區，丙○○得知後，不讓乙○○順利申請該地承租權，乃於八十六年七月二十三日九時三十分至十時十分
      左右，在南投縣竹山鎮○○○段三十九號旱地旁，率同不詳姓名手下六、七名
      ，恐嚇乙○○不得與河川警察陳世傳及光波顧問公司莊廣年會同測量砂石採區
      界線後，強押乙○○至南投縣竹山鎮○○路某木屋處加以恐嚇稱：『今天押你
      來，就是不要讓你順利申請該地段的土石開採權，若你執意申請就讓你死得很
      難看』等語，另要求乙○○支付毀損農作物損失新台幣（下同）二百萬元及代
      其岳父林石榮管理申請位於竹山鎮○○段假一二八四地號河川公地種植區做為
      賠償」等情。另被告甲○○於原審審理時亦供認警員於八十七年六月一日至其
      住處，由其以秘密證人之身分證稱：「丙○○於八十六年七月間某日，為達強
      行霸占甲○○向南投縣政府所承租之坐落竹山鎮○○段假一二七九之一號河川
      耕地盜採砂石牟利，竟先後率同二名不詳姓名年青人出言恐嚇阻止甲○○整地
      耕作，並揚言如不遵從，要給甲○○好看，致使甲○○心生畏懼，不敢再整地
      耕作」等語。
（二）查自訴人確自八十年間起竊佔坐落南投縣竹山鎮○○○○○段公有河川地假地
      號一二六六、一二六七號部分及緊鄰其西南方共約面積七‧五七四公頃，先後
      建造砂石篩選機、洗砂石用之進料臺、作為辦公室之鐵皮屋等砂石場之設備，
      以「秀正砂石場」、「天一砂石場」、「森玉砂石場」、「廣晟砂石場」等名
      ，陸續經營砂石場業務，因而經本院判處有期徒刑十月確定在案，有台灣南投
      地方法院以九十年度易緝字第一四號及本院九十年度上易字第二一二九等刑事
      判決各一份附卷可按。而坐落南投縣竹山鎮○○段一二八三、假一二八四號河
      川公地於八十年二月至八十三年一月間，係由被告張銘貴及其以岳父林石榮之
      名義種植甘藷使用中，亦有南投縣河川公地種植使用許可書影本二紙在卷足憑
      。又證人即南投縣水利局第三河川駐衛警陳世傳於臺灣南投地方法院八十七年
      度感裁字第一一號自訴人檢肅流氓條例案件訊問時證稱：「我於八十六年七月
      二十三日上午至竹山鎮○○段現場勘察，丙○○與乙○○（即張銘貴）有無互
      相辱罵情況已記不清楚，第二次會勘印象中乙○○並無至現場，第一次乙○○
      有在現場，但是有無安全離開，因當時我在製作會勘紀錄，並未發現有何異狀
      ，會勘後就離開現場，且後來因台灣省政府規定不能個案聲請，就一併駁回聲
      請」等語（見卷附臺灣南投地方法院八十七年度感裁字第一一號自訴人檢肅流
      氓條例案八十七年十二月八日訊問筆錄影本），顯見在現場會勘時，因證人陳
      世傳忙於製作會勘紀錄，致未見到有任何異狀，是其證詞並無法資為被告張銘
      貴有虛構事實之認定。至自訴人於八十六年三、四月間曾對被告張銘貴提出告
      訴，指控張銘貴於八十六年一月十四日將自訴人所種植位於上開一二八三、一
      二八四地號上之樹木各約一千多棵燒燬，涉犯毀損之罪嫌云云，嗣因撤回告訴
      ，而經台灣南投地方法院檢察署檢察官以八十六年度偵字第一八五九號不起訴
      處分確定，有該案號之不起訴處分書一份在卷可稽，固可證明自訴人與被告張
      銘貴間就上開土地已有糾紛，惟此尚不足以推定被告張銘貴具有故意虛構前開
      事實之犯行。
（三）被告甲○○於八十七年六月一日向警員所供述之上開事實，有甲○○獲准使用
      坐落南投縣竹山鎮○○段一二七九之一地號河川公地種植甘藷之南投縣河川公
      地種植使用許可書影本、南投縣政府八十六年二月二十七日八六投府建水字第
      三一Ｏ六九號函影本各一紙在卷可佐。至證人即前台灣省水利局第三河川駐衛
      警陳世傳雖於臺灣南投地方法院作證時證稱：「南投縣政府於八十六年三月二
      十四日在該府大禮堂主持公開抽籤，丙○○所開設之長久砂石行與甲○○所開
      設之永興砂石行參加抽籤之後，由長久砂石行抽中」等語（見卷附臺灣南投地
      方法院八十七年度感裁字第一一號自訴人檢肅流氓條例案件八十七年十二月八
      日訊問筆錄影本），惟核該卷所附「南投縣政府受理本縣濁水溪、清水溪、陳
      有蘭溪等河川公地土石採取申請抽籤情形紀錄」中顯示，該次抽籤與協議係針
      對坐落南投縣竹山鎮○○段一二八三、一二八四、一二八五、一二七九之一、
      一二七九之二地號河川公地所為，並非僅針對同段一二七九之一號河川公地所
      為，且自訴人所經營之長久砂石行在與永興砂石行之抽籤中雖抽中，惟嗣後與
      被告張銘貴所經營之貴昱砂石行之抽籤中則被貴昱砂石行抽中，故證人陳世傳
      上開證詞，亦不足以證明被告甲○○有故意虛構上開事實之犯行。
（四）又自訴人雖曾於八十七年八月二十日向南投縣政府檢舉被告甲○○涉嫌盜採砂
      石，此有南投縣政府（八七）投府建水字第一二七四四三號函可稽（見卷附臺
      灣南投地方法院八十七年度感裁字第一一號檢肅流氓條例刑事卷第一八五頁）
      ，然該檢舉函係在被告張銘貴、甲○○製作前開警訊筆錄後始提出檢舉，自訴
      人固供稱其於八十六年間亦曾向南投縣政府檢舉被告等二人盜採砂石，但其並
      無法提出該部分之證據以實其說，且前開證人陳世傳亦證稱：「我於八十六年
      七月二十三日上午至竹山鎮○○段是去勘察，後來因台灣省政府規定不能個案
      聲請，就駁回聲請」等語。至自訴人雖具狀聲請調閱臺灣南投地方法院八十七
      年度易字第二六０號刑事卷，欲證明被告等二人於八十六年間確有盜採砂石之
      事實，然參之卷附之臺灣南投地方法院八十七年度易字第二六０號刑事判決觀
      之，該案件並不能證明被告等二人確有盜採砂石之犯行，且與本件被告等二人
      是否虛構事實故意誣告自訴人一情，亦屬無涉，故本院認無調閱之必要，併此
      敘明。由上可知並無證據證明被告等二人於八十六年間有在申請土石採取案未
      經核准前即擅自違法開採之事實，且自訴人檢舉被告甲○○盜採砂石係在被告
      張銘貴、甲○○製作前開警訊筆錄之後，又八十六年七月二十三日南投縣政府
      派員至現場是去勘察，並非因自訴人之檢舉始至現場，另南投縣政府係因規定
      不能個案申請，始駁回被告之申請，已如前述，並非因自訴人之檢舉及南投縣
      政府之查證始註銷被告之申請。因此本件自訴人指稱：「被告二人於八十六年
      間在申請土石採取案未經核准前，即擅自違法開採，經自訴人發現，即向南投
      縣政府檢舉告發，南投縣政府因而於八十六年七月二十三日派員與自訴人同往
      告發地點會勘，事後查證屬實，即註銷被告二人之土石採取申請案」云云，顯
      與事實不符。至自訴人於本院調查時所具狀提出之南投縣政府九十一年二月五
      日府工水字第09100217910函亦僅稱：「(一)有關竹山鎮○○段河川公地使用者
      ，本府查無乙○○、林石榮、林麗花等人之資料。(二)有關甲○○君使用之社寮
      段假一二七九—一及一二七九—二地號河川公地，經查假一二七九—一地號河
      川公地本府曾於八十三年二月予以撤銷，八十六年九月重新許可使用，假一二
      七九—二地號河川地本府查無資料。(三)有關貴昱砂石行、庚祿砂石行及長久砂
      石行之會勘紀錄本府查無資料」等情，並無法資為不利於被告等二人之認定，
      併此敘明。
（五）第查自訴人確涉有八十六年六月中旬，因被告張銘貴欲向南投縣政府申請坐
      落於南投縣竹山鎮○○段一二八三地號之河川公地作為土石採取區，自訴人得
      知後，不讓張銘貴順利申請該地承租權，乃於八十六年七月二十三日九時三十
      分至十時十分左右，在南投縣竹山鎮○○○段三十九號旱地旁，率同不詳姓名
      手下六、七名，恐嚇張銘貴不得與河川警察陳世傳及光波顧問公司莊廣年會同
      測量砂石採區界線後，強押張銘貴至南投縣竹山鎮○○路某木屋處加以恐嚇稱
      ：「今天押你來，就是不要讓你順利申請該地段的土石開採權，若你執意申請
      就讓你死的很難看」等語，另要求張銘貴支付毀損農作物損失二百萬元及代其
      岳父林石榮管理申請位於竹山鎮○○段假一二八四地號河川公地種植區做為賠
      償，張銘貴因無力支付，自訴人乃教唆手下竊佔前開一二八三、一二八四地號
      河川地，並盜採砂石牟利。於八十六年七月間某日，為達強行霸占甲○○向
      南投縣政府所承租之坐落竹山鎮○○段假一二七九之一號河川耕地盜採砂石牟
      利，竟先後率同二名不詳姓名年青人出言恐嚇阻止被告甲○○整地耕作，並揚
      言如不遵從，要給甲○○好看，致使甲○○心生畏懼，不敢再整地耕作等流氓
      事實，因而經臺灣南投地方法院治安法庭以八十八年度感更一字第二號裁定交
      付感訓處分確定在案，亦有卷附之上開案號裁定書影本一份及調閱之上開案號
      刑事卷足稽，益證被告甲○○、張銘貴等二人此部分並無誣告之犯行。
（六）至自訴人指被告張銘貴向南投縣警察局竹山分局警員誣告指證「自訴人曾對被
      告張銘貴恐嚇分予自訴人一半利益」等語乙節。查被告張銘貴於八十六年八月
 一日在南投縣警察局竹山分局應訊時固曾供稱：「自訴人於八十六年七月二十
      九日教唆其手下恐嚇我，要將我申請核准之貴昱砂石場之砂石採區的一半及竹
      山鎮○○○段假一二七九之二號河川公地的一半交給自訴人」等語，且該部分
      經臺灣南投地方法院治安法庭八十八年度感更一字第二號自訴人檢肅流氓條例
      案件審理後認此部分行為，除一位證人之證言外，並查無其他證據足資證明自
      訴人有何前開恐嚇之情事，而認此部分流氓行為無從認定為真，不成立流氓行
      為等情，但揆諸前開判例說明，雖被告張銘貴所述上揭事實，不能證明係屬實
      在，惟在積極方面尚無證據證明其確係故意虛構者，故仍不能遽以誣告罪論處
      。況該部分供詞係被告張銘貴以秘密證人之身分應傳作證所為之供詞，並非係
      其以被害人之身分提出告訴，亦有調閱之上開臺灣南投地方法院八十八年度感
      更一字第二號檢肅流氓條例刑事卷足按，益證被告張銘貴此部分並無誣告之犯
      行。至被告甲○○則未供述上開證詞，亦有調閱之上開刑事卷足稽，此部分自
      亦不成立誣告犯行。
五、此外復查無其他確切證據足以證明被告甲○○、張銘貴等二人確有誣告之犯行，
    其等二人之犯罪要屬不能證明。原審調查後以被告等二人之犯罪並不能證明而為
    無罪之判決，核無違誤。自訴人上訴意旨仍執前詞，指摘原判決不當，並無理由
    ，應予駁回。又本件事實已臻明確，自訴人另具狀請求本院傳訊南投縣政府水利
    課河川駐衛警曾隆漳，核無必要，亦附此說明。
六、據上論結，應依刑事訴訟法第三百六十八條，判決如主文。
中      華      民      國　    九十一     年     四      月     九 　　日
                                臺灣高等法院臺中分院刑事第八庭
                                      審判長法  官  羅　得　村
                                            法　官  陳  毓  秀
                                            法　官　劉　榮　服
右正本證明與原本無異。
除被告不得上訴外，餘得上訴。
如不服本判決應於收受送達後十日內向本院提出上訴書狀，其未敘述上訴之理由者並
得於提起上訴後十日內向本院補提理由書（均須按他造當事人之人數附繕本）。
                                            書記官  陳　俞　豪
中      華      民      國　    九十一     年     四      月     十 　　日
                                             Ｒ
